臺灣板橋地方法院刑事判決　　　　　　 100年度訴字第1714號
公　訴　人　臺灣板橋地方法院檢察署檢察官
被　　　告　沈賢運
上列被告因毒品危害防制條例案件，經檢察官提起公訴（100 年
度毒偵字第4101號），經被告於準備程序中就起訴事實為有罪之
陳述，經告知簡式審判程序之旨，並聽取當事人之意見後，經合
議庭裁定由受命法官獨任行簡式審判程序，本院判決如下：
    主    文
沈賢運施用第一級毒品，累犯，處有期徒刑捌月，扣案海洛因（
驗餘淨重零點壹參陸零公克）、裝盛前開海洛因之包裝袋壹個均
沒收銷燬之。
    事    實
一、沈賢運於民國92年間因施用毒品案件，經本院以92年度毒聲
    字第1457號裁定送觀察、勒戒後，認有繼續施用毒品之傾向
    ，經本院以92年度毒聲字第3069號裁定令入戒治處所強制戒
    治，後經本院以93年度毒聲字第531 號裁定停止戒治，所餘
    期間付保護管束，於93年9 月29日保護管束期滿執行完畢，
    經臺灣板橋地方法院檢察署檢察官以93年度戒毒偵字第367
    號不起訴處分確定。於96年間因施用毒品案件，經本院以96
    年度訴字第4376號判決判處有期徒刑9 月、5 月，應執行有
    期徒刑1 年確定。於97年間因施用毒品案件，經本院分別以
    97年度訴字第3976號判決判處有期徒刑7 月確定、97年度訴
    字第5466號判決判處有期徒刑8 月，經臺灣高等法院以98年
    上訴字第1078號判決駁回上訴確定，前開2 罪經裁定應執行
    有期徒刑1 年確定，與前罪接續執行，於99年8 月6 日縮刑
    期滿執行完畢。於100 年間因施用毒品案件，分別經本院以
    100 年度訴字第922 號判決判處有期徒刑7 月、4 月，應執
    行有期徒刑10月確定，臺灣臺北地方法院以100 年度訴字第
    458 號判決判處有期徒刑8 月、4 月，應執行有期徒刑10月
    確定，接續執行，尚未執行完畢。詎仍不知警惕，基於施用
    第1 級毒品海洛因之犯意，於100 年6 月2 日中午，在新北
    市中和區某公園廁所內，以注射方式施用海洛因1 次。嗣於
    同年月4 日16時許，在新北市○○區○○街82號前為警查獲
    ，並扣得第1 級毒品海洛因（淨重0.1370公克，取0.0010公
    克鑑驗用罄，驗餘淨重0.1360公克）、裝盛前開海洛因之包
    裝袋1 個。沈賢運於有偵查權限之警員發覺其施用第1 級毒
    品犯行前，主動向警方坦承施用第1 級毒品海洛因，並經採
    集其尿液送驗後呈鴉片類（嗎啡、可待因）陽性反應。
二、案經臺北市政府警察局北投分局移送臺灣板橋地方法院檢察
    署檢察官偵查起訴。
    理    由
一、本件被告所犯係死刑、無期徒刑、最輕本刑為3 年以上有期
    徒刑以外之罪，其於準備程序中就被訴事實為有罪之陳述，
    經法官告知簡式審判程序之旨，並聽取公訴人、被告之意見
    後，依刑事訴訟法第273 條之1 第1 項規定，經本院合議庭
    裁定，由受命法官獨任進行簡式審判程序審理，核先敘明。
二、被告於警詢、檢察官偵查中及本院審理時對前揭犯罪事實坦
    承不諱，又被告於100 年6 月4 日為警採集之尿液，經送臺
    灣尖端先進生技醫藥股份有限公司檢驗結果，呈嗎啡、可待
    因陽性反應一情，有臺北市政府警察局偵辦毒品案件尿液檢
    體委驗單、臺灣尖端先進生技醫藥股份有限公司濫用藥物尿
    液檢驗報告各1 份在卷可佐，足認被告前開自白與事實相符
    ，堪信為真。按施用第1 、2 級毒品為犯罪行為，毒品危害
    防制條例第10條定有處罰明文。故施用第1 、2 級毒品者，
    依前揭規定本應科以刑罰。惟基於刑事政策，對合於一定條
    件之施用者，則依同條例第20條、第23條之規定，施以觀察
    、勒戒及強制戒治之保安處分。又毒品危害防制條例於92年
    7 月9 日修正公布，自93年1 月9 日施行，其中第20條、第
    23條將施用毒品之刑事處遇程序，區分為「初犯」及「5 年
    內再犯」、「5 年後再犯」。依其立法理由之說明：「初犯
    」，經觀察、勒戒或強制戒治後，應為不起訴處分或不付審
    理之裁定；經觀察、勒戒或強制戒治執行完畢釋放後，「5
    年內再犯」者，因其再犯率甚高，原實施之觀察、勒戒及強
    制戒治既已無法收其實效，爰依法追訴或裁定交付審理。至
    於經觀察、勒戒或強制戒治執行完畢釋放後，「5 年後再犯
    」者，前所實施之觀察、勒戒或強制戒治已足以遮斷其施用
    毒品之毒癮，為期自新及協助其斷除毒癮，仍適用「初犯」
    規定，先經觀察、勒戒或強制戒治之程序。從而依修正後之
    規定，僅限於「初犯」及「五年後再犯」2 種情形，始應先
    經觀察、勒戒或強制戒治程序。倘被告於5 年內已再犯，經
    依法追訴處罰，縱其第3 次（或第3 次以上）再度施用毒品
    之時間，在初犯經觀察、勒戒或強制戒治執行完畢釋放5 年
    以後，已不合於「5 年後再犯」之規定，且因已於「5 年內
    再犯」，顯見其再犯率甚高，原實施觀察、勒戒或強制戒治
    ，已無法收其實效，即應依該條例第10條處罰。至於第3 次
    （或第3 次以上）施用毒品之時間，是否宜有期間限制？以
    多久為適宜？則分屬刑事政策、專門醫學之範圍，非審判機
    關所能決定，有待循立法途徑解決（參照最高法院97年9 月
    9 日97年度第5 次刑事庭會議決議）。查被告於92年間因施
    用毒品案件，經本院以92年度毒聲字第1457號裁定送觀察、
    勒戒後，認有繼續施用毒品之傾向，經本院以92年度毒聲字
    第3069號裁定令入戒治處所強制戒治，後經本院以93年度毒
    聲字第531 號裁定停止戒治，所餘期間付保護管束，於93年
    9 月29日保護管束期滿執行完畢，經臺灣板橋地方法院檢察
    署檢察官以93年度戒毒偵字第367 號不起訴處分確定。於96
    年間因施用毒品案件，經本院以96年度訴字第4376號判決判
    處有期徒刑9 月、5 月，應執行有期徒刑1 年確定。於97年
    間因施用毒品案件，經本院分別以97年度訴字第3976號判決
    判處有期徒刑7 月確定、97年度訴字第5466號判決判處有期
    徒刑8 月，經臺灣高等法院以98年上訴字第1078號判決駁回
    上訴確定。於100 年間因施用毒品案件，分別經本院以100
    年度訴字第922 號判決判處有期徒刑7 月、4 月，應執行有
    期徒刑10月確定，臺灣臺北地方法院以100 年度訴字第458
    號判決判處有期徒刑8 月、4 月，應執行有期徒刑10月確定
    等情，有臺灣高等法院被告前案紀錄表1 份在卷可憑，被告
    前既曾因施用毒品案件經強制戒治執行完畢，復於強制戒治
    執行完畢釋放後5 年內，再犯施用毒品案件，經依法追訴處
    罰，復於本件所認之100 年6 月2 日又犯施用第1 級毒品罪
    ，即非屬毒品危害防制條例第20條第3 項所規定之「5 年後
    再犯」之情形，自應依法訴追。本件事證明確，被告犯行洵
    堪認定，自應依法論。
三、按海洛因為毒品危害防制條例第2 條第2 項第1 款所定之第
    1 級毒品，是核被告所為，係犯毒品危害防制條例第10條第
    1 項之施用第1 級毒品罪。被告因施用而持有第1 級毒品海
    洛因之低度行為，為施用行為所吸收，係不罰之前行為，不
    另論罪。又被告有如事實欄所示之論罪科刑及執行完畢情形
    ，有臺灣高等法院被告前案紀錄表1 份附卷可稽，其於徒刑
    執行完畢後，5 年以內再故意犯本件有期徒刑以上之罪，為
    累犯，應依刑法第47條第1 項之規定加重其刑。再被告於警
    方未發覺其所犯本件施用第1 級毒品海洛因之犯行前，即向
    警方自行陳述其涉犯前開犯行，並接受裁判一節，有被告警
    詢筆錄（見100 年度毒偵字第4101號偵查卷第6 頁）在卷可
    參，本件被告施用第1 級毒品海洛因犯行合於刑法第62條前
    段之自首要件，爰依法減輕其刑，並依法先加後減之。爰審
    酌被告前因施用毒品案件，業經觀察、勒戒及強制戒治併多
    次論罪科刑，仍未能戒除施用毒品惡習，再犯本件施用毒品
    犯行，顯見其意志不堅，委無足取，併衡其犯罪動機、目的
    、所犯施用毒品犯行究為自戕行為，及被告犯罪後坦承犯行
    ，態度尚可，公訴人求處有期徒刑10月稍嫌過重等一切情狀
    ，量處如主文所示之刑。扣案海洛因（淨重0.1370公克，取
    0.0010公克鑑驗用罄，驗餘淨重0.1360公克），有交通部民
    用航空局航空醫務中心100 年6 月22日航藥鑑字第1003436
    號鑑定書在卷可參，屬第1 級毒品，及裝盛前開海洛因之包
    裝袋1 個，因有海洛因黏附其上無法析離，不問屬於被告所
    有與否，均應依毒品危害防制條例第18條第1 項前段沒收銷
    燬之。
據上論斷，應依刑事訴訟法第273 條之1 第1 項、第299 條第1
項前段，毒品危害防制條例第10條第1 項、第18條第1 項前段，
刑法第11條前段、第47條第1 項、第62條前段，判決如主文。
本案經檢察官林修平到庭執行職務。
中    華    民    國   100    年    8     月    31    日
                        刑事第十一庭法  官  何燕蓉
如不服本判決，應於判決送達後10日內敘明上訴理由，向本院提
出上訴狀（應附繕本），上訴於臺灣高等法院。
上列正本證明與原本無異。
                                    書記官  王元佑
中    華    民    國   100    年    9     月    2     日